【裁判字號】    99,上易,397
【裁判日期】    990607
【裁判案由】    詐欺
【裁判全文】
臺灣高等法院高雄分院刑事判決         99年度上易字第397號
上  訴  人
即  被  告  乙○○
上列上訴人因詐欺案件，不服臺灣高雄地方法院98年度易字第15
11號中華民國99年3 月30日第一審判決（起訴案號：臺灣高雄地
方法院檢察署98年度偵字第29532 號），提起上訴，本院判決如
下：
     主  文
上訴駁回。
     理  由
一、按不服地方法院之第一審判決而上訴者，應向管轄第二審之
    高等法院為之。上訴書狀應敘述具體理由。上訴書狀未敘述
    上訴理由者，應於上訴期間屆滿後20日內補提理由書於原審
    法院，逾期未補提者，原審法院應定期間先命補正。第二審
    法院認為上訴書狀未敘述理由或上訴有第362 條前段之情形
    者，應以判決駁回之。但其情形可以補正而未經原審法院命
    其補正者，審判長應定期間先命補正。刑事訴訟法第361 條
    、第367 條，分別定有明文。所謂不服第一審判決之具體理
    由，必係依據卷內既有訴訟資料或提出新事證，指摘或表明
    第一審判決有何採證認事、用法或量刑等足以影響判決本旨
    之不當或違法，而構成應予撤銷之具體事由，始克當之（例
    如：依憑證據法則具體指出所採證據何以不具證據能力，或
    依憑卷證資料，明確指出所為證據證明力之判斷如何違背經
    驗、論理法則）；倘僅泛言原判決認定事實錯誤、違背法令
    、量刑失之過重或輕縱，而未依上揭意旨指出具體事由，或
    形式上雖已指出具體事由，然該事由縱使屬實，亦不足以認
    為原判決有何不當或違法者（例如：對不具有調查必要性之
    證據，法院未依聲請調查亦未說明理由，或援用證據不當，
    但除去該證據仍應為同一事實之認定），皆難謂係具體理由
    ，俾與第二審上訴制度旨在請求第二審法院撤銷、變更第一
    審不當或違法之判決，以實現個案救濟之立法目的相契合，
    並節制濫行上訴（最高法院97年度臺上字第892 號判決參照
    ）。是以上訴人之上訴書狀或補提之上訴理由書，雖有敘述
    上訴理由，惟並未具體敘述第一審判決有上述違法、不當情
    形，即與未敘述具體理由無異，其所為上訴，即不符合上訴
    之法定要件。
二、本件上訴人即被告乙○○因詐欺案件，經原審依刑法第30條
    、第339 條第1 項、第41條第1 項前段及刑法施行法第1 條
    之1 之規定，論以被告犯幫助詐欺取財罪，復審酌被告不顧
    社會詐騙猖獗，竟提供行動電話門號幫助集團成員實施詐騙
    ，使被害人甲○○受有新臺幣（下同）50萬元之損害，並參
    酌被告有詐欺犯罪前科及否認犯行之犯後態度等一切情狀，
    量處有期徒刑5 月，如易科罰金，以新臺幣1000元折算1 日
    ，已詳敘所憑之證據與認定之理由，所為論敘，經核並無違
    背經驗法則或論理法則，量刑亦屬允當。
三、被告於民國99年4 月2 日收受判決後，於同年月8 日具狀向
    原審法院提起上訴，上訴理由謂：其從事金融投資業，收入
    尚可，無須出賣行動電話門號，且於97年4 月21日又有1 筆
    22,000元股票交易所得，無須於97年4 月20日後出售門號，
    應為無罪之諭知云云。惟查：原判決以被告明知詐騙集團成
    員為掩飾其詐欺取財，避免執法人員之追究及處罰，經常使
    用他人電話門號遂行詐騙，竟意圖為自己及第三人不法之所
    有，以縱有人持其行動電話門號作為詐騙犯罪工具，亦不違
    其本意之不確定故意，於97年4 月22日前之4 月中旬某日，
    在其住處樓下，將其於95年6 月28日向威寶電信股份有限公
    司申辦之0000000000號行動電話門號SIM 卡交付真實姓名年
    籍不詳、綽號「楊先生」之成年人使用，嗣「楊先生」所屬
    詐欺集團成員，意圖為自己不法所有，於97年4 月22日上午
    9 時許，以上開門號撥打電話予甲○○，佯稱為檢察官，因
    甲○○幫助他人洗錢至國外，要求匯款50萬元作為交保金，
    使甲○○陷於錯誤，依指示匯款50萬元入林靜媛名下帳戶之
    事實，係依憑證人即被害人甲○○及上開帳戶申設人林靜媛
    於警詢之證詞（偵卷第4-7 、12-15 頁），及扣偽造之「台
    北地檢署檢管科收據」、匯款申請書客戶收執聯、帳戶開戶
    資料、交易明細表及本件行動電話門號通聯調閱查詢單等證
    據資料，而為論斷，並詳述當前申請電話門號甚為方便，然
    詐騙集團為掩飾其詐欺取財不法行徑，避免遭執法人員查獲
    ，常捨自己申請電話門號而收購他人電話門號作為詐騙工具
    ，是在客觀上可預見無故欲取得他人電話門號使用之行徑，
    常與財產犯罪有密切關連，且為確保該電話門號不致因申請
    人辦理掛失，而無法作為詐騙工具使用，通常均會事先取得
    該電話門號申請人同意，被告係大專畢業，且從事保險經紀
    人、金融顧問等工作具有一定學歷及豐沛之社會閱歷，對詐
    騙集團行騙前先行取得電話門號之慣用詐騙手法應有一定之
    瞭解，已分別敘述其所憑之證據及認定之理由；復就被告所
    辯：其上開行動電話門號係被「楊先生」以合作自大陸地區
    進口3C產品為由所詐騙云云，顯係飾卸之詞，無足採取，在
    理由內依憑調查所得證據，詳加指駁。
四、至被告上訴主張：其於97年4 月21日有1 筆22,000元股票交
    易所得，無須出售上開行動電話門號云云，而依卷內資料所
    示，被告係指其向永豐商業銀行高雄分行申設之0000000000
    0000號帳戶，97年4 月21日匯入1 筆22,000元（本院卷第3
    、6 頁），然被告上開永豐銀行高雄分行帳戶早於97年4 月
    20日交付詐騙集團使用，被告並於同年月23日臨櫃自該帳戶
    提領贓款50萬元，而被告該部分詐欺取財犯行，業經原審法
    院以97年度簡上字第1064號判處有期徒刑5 月確定（共同詐
    欺取財罪），此有臺灣高等法院被告前案紀錄表及刑事裁判
    書在卷可憑（偵卷第9- 11 頁、本院卷第14頁），足見上開
    於97年4 月21日匯入永豐銀行高雄分行帳戶之22,000元，並
    非股票交易所得甚明；另被告上訴所陳其他關於上開97年度
    簡上字第1064號案件之內容（刑事上訴狀理由欄二所示部分
    ），核與判定本件被告幫助詐欺取財犯行無涉，該事由並不
    足以認為原判決有何不當或違法者，一併指明。
五、綜上所述，被告提起本件上訴，仍執其在原審所辯內容為重
    覆之陳述，並未依據卷內既有訴訟資料或提出新事證，指摘
    或表明第一審判決有何採證認事、用法或量刑等足以影響判
    決本旨之不當或違法，而構成應予撤銷之具體事由，按之上
    開規定，被告之上訴顯屬違背法律上之程式，應由本院依同
    法第367 條前段、第372 條規定，不經言詞辯論逕行判決如
    主文。
中    華    民    國    99    年    6     月    7     日
                  刑事第三庭  審判長法  官   莊崑山
                                    法  官   莊松泉
                                    法  官   唐照明
以上正本證明與原本無異。
不得上訴。
中    華    民    國    99    年    6     月    7     日
                                    書記官   黃琳群

司法院資訊處製作；財團法人民間司法改革基金會備份。
